【裁判字號】    97,上訴,2511
【裁判日期】    971223
【裁判案由】    毀損等
【裁判全文】
臺灣高等法院臺中分院刑事判決        97年度上訴字第2511號
上  訴  人  臺灣彰化地方法院檢察署檢察官
上  訴  人
即  被  告  己○○
選任辯護人  林春祥律師
被      告  丁○○
上列上訴人因毀損等案件，不服臺灣彰化地方法院97年度訴字第
1603號中華民國97年8月13日第一審判決（起訴案號：臺灣彰化
地方法院檢察署97年度偵字第11455號），提起上訴，本院判決
如下：
    主  文
上訴駁回。
    事實及理由
壹、被告己○○部分：
一、本案關於被告己○○被訴加重竊盜、毀損部分，經本院審理
    結果，認第一審判決認事用法及量刑均無不當，應予維持，
    並引用第一審判決書記載之事實、證據及理由（如附件）。
二、被告己○○上訴意旨略以：劉錦堂說其朋友要做別的行業，
    託被告己○○介紹拆除業或資源回收業者，拆除系爭老舊廢
    棄廠房，伊不知道無權拆除。被告素行良好，從無犯罪前科
    ，及任何不良記錄，母陳惠美罹患糖尿病，賴被告照料扶養
    ，被告任職廣告工程技師助理，有正當職業，絕無蓄意犯罪
    之可能。該被拆除之廠房有已老舊廢棄不用，僱工拆除衡屬
    情理之常，被告事先不知無權拆除。被告己○○未收受任何
    報酬，若事先知情無權拆除，斷無未收受報酬而猶敢於拆除
    時在場之理，是被告所辯不知無權拆除，僅單純介紹僱工拆
    除已老舊廢棄不用之廠房，無犯罪之認識，應屬可採。爰請
    撤銷原判決，諭知被告己○○無罪云云。
三、經查：(一)證人即同案被告丙○○於本院審理中結證稱：「 (
    劉錦堂有無告訴你是何人所有?) 他說之前是一個養老院，
    是一位股東的，後來己○○找不到這個人 (即劉錦堂)，姓
    劉的說要拿相關資料給我們，但是後來都沒拿」、「他 (劉
    錦堂)只跟我說股東姓張，沒有跟我說叫什麼」、「劉姓男
    子沒有拿該股東委託書或授權書給我」、「劉姓男子沒有拿
    廠房的權利證明給我看」、「 (事後這個劉姓男子有無拿上
    開這些資料給你看?) 沒有」、「 (有無見過他[劉錦堂]的
    身分證? 有無拿過名片?) 沒有」、「 (這個劉姓男子住何
    處聯絡電話給號為何? 只知道住中寮不知道聯絡電話」、「
    (你通知己○○去催告劉姓男子拿資料來，那劉姓男子有無
    拿資料來)沒有，因為己○○找不到劉姓男子，所以沒有拿
    資料來」等語，本件倘真有「劉錦堂」其人，委託被告己○○、證人丙○○介紹找人拆除廠房，衡諸常理，委託人應會
    提出授權書或廠房之相關權利證明文件，以供查考，並告知
    真實姓名、住居所及聯絡電話等資料，以方便聯繫。然依上
    述證人丙○○之證詞，顯然欠缺上開資料，而與常情有違，
    則本件是否真有劉錦堂其人委託被告己○○及證人丙○○介
    紹找人拆除廠房，殊堪質疑。再者，證人丙○○及被告己○○均非拆除業或資源回收業者，業據渠等陳明在卷，而現今
    資訊甚是發達，欲找拆除業或資源回收業拆除房屋，並非難
    事，系爭廠房屋主果真要拆除廠房，自可透過網路或廣告等
    管道，逕與拆除業或資源回收業接洽即可，何須煞費周章迂
    迴曲折行事。證人丙○○於本院另證述被告己○○偕同劉錦
    堂至公園，並由被告己○○介紹認識，再帶往現場觀看，翌
    日，由案外人陳勇志介紹被告丁○○接洽後，即逕由證人丙○○與被告丁○○簽約，由被告丁○○負責拆除廠房，並將
    鋼筋、鋼條賣予被告丁○○等情。由此可知，證人丙○○與
    「劉錦堂」之人本非相互認識，僅憑被告己○○之介紹，與
    證人丙○○見面一次，且未接觸案外人陳勇志及負責拆除之
    資源回收業者之被告丁○○，豈能確知證人丙○○及被告己○○可以找人拆除廠房，而予授權拆除? 綜上所述，足認證
    人丙○○所證述被告己○○介紹認識劉錦堂，並受劉錦堂之
    託，介紹找人拆除廠房等情，顯然違背常理，而不足採。參
    以，被告己○○迄今仍無法找出該劉姓男子，益可認實際上
    並無該「劉錦堂」之人，是被告己○○所辯受劉錦堂之託，
    介紹拆除廠房云云，應不可採。證人即丙○○之妻甲○○於
    本院所證述之劉錦堂之身材、長相等情，固與證人丙○○所
    證述大致相符，惟證人丙○○於本院另證稱：「 (你在公園
    與他[指劉錦堂]談的時候，你太太不是有在場碼?) 我太太
    坐在旁邊，向 (像)朋友這樣在講話」等語，證人甲○○則
    證稱：「我是跟我先生帶小孩去公園玩，己○○帶一個叫錦
    堂的人來，說有事情要找我先生，就到旁邊去，其他的我不
    知道云云，互核其情節尚非一致，顯然渠等就劉錦堂之身材
    、長相等事項之供述係事前勾串所杜撰者，自難憑此而為有
    利於被告之認定，附此敘明。(二)系爭廠房仍登記為戊○○所
    有，此有所有權狀可稽 (偵查卷第66頁)，且被告己○○與
    同案被告丙○○委由被告丁○○拆除該廠房後，並以八萬元
    將鋼筋、鋼條賣予被告丁○○，可見該廠房並非毫無價值之
    老舊廢棄廠房。被告己○○既非系爭廠房之所有人，亦未經
    該廠房所有人確實授權，而參與履勘現場、簽約時亦在場，
    且與陳勇志一同前往被告丁○○拆屋現場取款，足認被告己○○涉入本案情節甚深，已據原審認定在案 (原判決第6頁)
    ，則被告豈能謂其不知無權拆除。是被告所辯不知無權拆除
    ，僅單純介紹僱工拆除已老舊廢棄不用之廠房，無犯罪之認
    識云云，亦顯然不可信。綜上，被告己○○就原判決關於其
    被訴竊盜、毀損部分，執上情詞，指摘原判決不當，為無理
    由，應予駁回。
貳、被告丁○○部分：
一、本案關於被告丁○○被訴加重竊盜、毀損部分經本院審理結
    果，認被告丁○○之犯行係屬不能證明，其證據及理由，業
    據第一審判決書理由欄記載甚詳，爰引用之（如附件）。原
    審以不能證明被告犯罪，而依刑事訴訟法第三百零一條第一
    項規定，諭知無罪之判決，經核認事用法，並無不合。
二、檢察官上訴意旨略以：本件遭被告丁○○駕駛怪手機具拆毀
    者，乃係告訴人戊○○所有而位於彰化縣彰化市○○里○○
    路375號之廠房，其性質屬於不動產，衡諸社會買賣交易常
    情，不動產交易所涉及之金額不但高昂，牽涉的權利關係亦
    可能複雜，是一般人在從事不動產交易時，均會要求交易對
    象提出該不動產之相關權利證明文件，以釐清交易對象是否
    確為權利人，及該不動產標的是否尚有其他諸如抵押權等權
    利存在，是於不動產交易情形下，實不能以「一般商業往來
    」之標準相比擬。本件被告丁○○係一有社會經驗之成年男
    子，且被告丁○○於本署偵查中供稱：「（問：如何去拆房
    子的？）是1個叫陳勇志聯繫我說他朋友丙○○要拆房子，
    房主是何人我不知道，我也沒有拿權狀來看。（問：為何不
    知道屋主，就拆房子？）我有問丙○○這個房子拆了要不要
    緊，因為我做資源回收的，知道不可以隨便拆人家的房子‧
    ‧‧，我也沒有跟丙○○拿委託人的資料或是屋主權狀」，
    復於審理中供稱：「丙○○說他朋友有廠房要拆，我跟他簽
    了合同書，廠房我以8萬元跟他買‧‧‧，他委託我拆之前
    ，沒有提出所有權狀或是委託書之類的。」等語，足認被告
    明知廠房是屬於不動產，該廠房自有其相關之不動產權狀證
    書，亦明知廠房價值不斐，未得權利人同意不能任意拆毀，
    惟其在不知屋主係何人，同案被告丙○○等人復未提出任何
    委託書或不動產權狀證書以資證明已獲得屋主授權或同意之
    情形下，即逕自與非屋主或受託人之同案被告丙○○簽訂契
    約，並以8萬元之代價購得拆除廠房後的鋼筋等物，足證被
    告為求將拆除後之鋼筋變賣獲利，已將應確定之權利人為何
    及要求提出權利證明文件等交易重要事項置諸腦後，是被告
    顯在明知未獲得確實之權利人同意或授權之情形下，拆除告
    訴人之廠房，並將拆除後之鋼筋等物持以變賣獲利，縱認無
    直接故意，亦應有未必故意，原審判決僅以「與一般商業往
    來情形無異」即遽認被告丁○○係出於過失而非故意，復未
    說明本件不動產交易何以得與一般商業往來情形等同視之，
    其認定事實之基礎經驗，實有悖於經驗法則，是其判決實有
    謬誤。爰請撤銷原判決，更為適當合法之判決云云。
三、經查，房屋固屬不動產，惟房屋之拆除並未涉及權利之移轉
    或設定負擔，且無權利證明之違章建築充斥於市，故關於房
    屋拆除承攬交易，通常因無須憑權利證明文件申請核准或報
    備後始得拆除，故承攬人僅重在承攬報酬衡量，而非必要求
    業主提供房屋權利證明文件。準此，被告丁○○於簽約承攬
    系爭廠房時，雖未向丙○○拿取房屋權利證明文件及委託資
    料，應認符合交易常情。再被告丁○○於偵訊中固稱：「（
    問：為何不知道屋主，就拆房子？）我有問丙○○這個房子
    拆了要不要緊，因為我做資源回收的，知道不可以隨便拆人
    家的房子，所以問丙○○」等語，惟亦稱：「丙○○說房子
    是他朋有的‧沒有時間處理而委託他全權負責，我也沒有跟
    丙○○拿委託人的資料或是屋主權狀」、「我是用8萬元跟
    丙○○買這個房子的鐵材」等語，另於原審稱：「廠房我8
    萬跟他買，我幫他拆，就是要那些廢鐵，因為我是作回收的
    」等語。依其所述，可知被告丁○○承攬系爭廠房之拆除，
    目的在取得該廠房之鋼材，以做資源回收，再參以被告丁○○僅國中畢業，知識程度不高，亦非熟悉法律之人，其因而
    相信丙○○所言伊受朋友全權委託處理乙情，即與丙○○簽
    約承攬拆除並買賣其鋼材，亦合常理。是被告於本院辯稱伊
    不知情云云，堪以採信。從而，難認被告丁○○主觀上具有
    竊盜、毀損之直接故意或間接故意。此外，本件查無其他積
    極證據足資證明被告丁○○有何公訴人所指竊盜、毀損犯罪
    ，原判決因而認被告丁○○被訴竊盜、毀損等犯罪即屬不能
    證明，依法應為諭知無罪之判決，於法並無不合。公訴人仍
    執上述陳詞，指摘原判決不當，為無理由，應予駁回。
參、據上論結，應依刑事訴訟法第368條、第373條，判決如主文
    。
本案經檢察官乙○到庭執行職務。
中    華    民    國    97    年    12    月    23    日
            刑事第四庭  審判長法  官  洪  耀  宗
                              法  官  劉  登  俊
                              法  官  許  文  碩
以上正本證明與原本無異。
除毀損罪部分得上訴外，其餘不得上訴。
如不服本判決應於收受送達後十日內向本院提出上訴書狀，其未
敘述上訴理由者，並得於提起上訴後十日內向本院補提理由書（
均須按他造當事人之人數附繕本）「切勿逕送上級法院」。
                              書記官  蕭  玉  真
中    華    民    國    97    年    12    月    23    日


司法院資訊處製作；財團法人民間司法改革基金會備份。
